【裁判字號】    96,訴,172
【裁判日期】    970618
【裁判案由】    排除侵害
【裁判全文】
臺灣屏東地方法院民事判決               96年度訴字第172號
原      告  徐南雲即公號徐仕連管理人
訴訟代理人  郭季榮律師
被      告  戊○○
            甲○○
            己○○
            丙○○
            庚○○
            辛○○
訴訟代理人  癸○○
被      告  丁○○
            壬○○○
上列當事人間排除侵害事件，本院於民國97年6月4日言詞辯論
終結，判決如下：
    主  文
被告戊○○應將坐落屏東縣內埔鄉○○段二二九地號土地上如附
圖所示編號A 部分，面積四十四點七二平方公尺，及編號C 部分
，面積二十一點五三平方公尺土地上之地上物拆除；被告壬○○○應將如附圖所示編號B 部分，面積七十九點四五平方公尺土地
上之地上物拆除；被告甲○○應將如附圖所示編號D 部分，面積
四十七點六四平方公尺土地上之地上物拆除；被告己○○應將如
附圖所示編號E 部分，面積七十點七九平方公尺，及編號E1部分
，面積一十三點三四平方公尺土地上之地上物拆除；被告丙○○
應將如附圖所示編號F 部分，面積三十五點０一平方公尺土地上
之地上物拆除；被告庚○○應將如附圖所示編號G 部分，面積十
四點六五平方公尺，及編號G1部分，面積一十點六六平方公尺土
地上之地上物拆除；被告辛○○應將如附圖所示編號H 部分，面
積一十八點五一平方公尺土地上之地上物拆除；被告丁○○應將
如附圖所示編號I 部分，面積一平方公尺土地上之地上物拆除，
並均將上開占用部分土地交還原告；被告應共同將如附圖所示編
號K 部分，面積四十五點二六平方公尺，及編號N 部分，面積六
十八點０九平方公尺之土地交還原告。
訴訟費用由被告戊○○負擔千分之一百四十一，被告壬○○○負
擔千分之一百六十九，被告甲○○負擔千分之一百０一，被告己○○負擔千分之一百七十九，被告丙○○負擔千分之七十五，被
告庚○○負擔千分之五十三，被告辛○○負擔千分之三十九，被
告丁○○負擔千分之二，其餘千分之二百四十一由被告共同負擔
。
本判決於原告分別以新臺幣陸萬柒仟元為被告戊○○供擔保，以
新臺幣柒萬捌仟元為被告壬○○○供擔保，以新臺幣伍萬壹仟肆
佰元為被告甲○○供擔保，以新臺幣捌萬壹仟玖佰元為被告己○○供擔保，以新臺幣肆萬零玖佰元為被告丙○○供擔保，以新臺
幣捌萬貳仟伍佰元為被告庚○○供擔保，以新臺幣貳萬柒仟貳佰
元為被告辛○○供擔保，以新臺幣壹萬貳仟陸佰元為被告丁○○
供擔保後均得假執行。
    事實及理由
一、按訴狀送達後，原告不得將原訴變更或追加他訴。但因請求
    之基礎事實同一或不甚礙被告之防禦及訴訟之終結者，不在
    此限；又被告於訴之變更或追加無異議，而為本案之言詞辯
    論者，視為同意變更或追加，民事訴訟法第255條第1項第2
    款、第7 款、第2 項分別定有明文。本件原告追加被告丁○○、壬○○○部分，因請求之基礎事實同一，且不甚礙被告
    之防禦及訴訟終結，而被告丁○○復對之無異議而為本案之
    言詞辯論，揆諸首開說明，於法並無不合，應予准許。
二、本件被告丙○○、辛○○、壬○○○均經合法通知未於言詞
    辯論期日到場，核無民事訴訟法第386 條各款所列情形，爰
    依原告聲請，准由其一造辯論而為判決。
三、原告起訴主張：
(一)、原告為公號徐仕連之管理人，公號徐仕連所有坐落屏東縣內
    埔鄉○○段229 地號土地（下稱系爭土地）與訴外人祭祀公
    業曾南社所有坐落同段228 地號土地相鄰，本院94年度簡上
    字第56號民事判決已確認上開2 筆土地之界址為如附圖所示
    0000-0000 連接線。詎祭祀公業曾南社派下員即被告戊○○
    無權占有系爭土地中如附圖所示編號A 部分，面積44.72 平
    方公尺，及編號C 部分，面積21.53 平方公尺；被告壬○○○無權占有系爭土地中如附圖所示編號B 部分，面積79.45
    平方公尺；被告甲○○無權占有系爭土地中如附圖所示編號
    D 部分，面積47.64 平方公尺；被告己○○無權占有系爭土
    地中如附圖所示編號E 部分，面積70.79 平方公尺，及編號
    E1部分，面積13.34 平方公尺；被告丙○○無權占有系爭土
    地中如附圖所示編號F 部分，面積35.01 平方公尺；被告庚○○無權占有系爭土地中如附圖所示編號G 部分，面積14.6
    5 平方公尺，及編號G1部分，面積10.66 平方公尺；被告辛○○無權占有系爭土地中如附圖所示編號H 部分，面積18.5
    1 平方公尺；被告丁○○無權占有系爭土地中如附圖所示編
    號I 部分，面積1 平方公尺，其等在上開各占用土地上分別
    興建房屋，又被告無權占有系爭土地中如附圖所示編號K部
    分，面積45.26 平方公尺及編號N 部分，面積68.09 平方公
    尺，作為道路通行之用，為此爰依民法767 條之法律關係，
    請求被告等人拆除上開地上物後，將所占用土地分別或共同
    返還原告。其次，原告原應以曾細安即祭祀公業曾南社管理
    人為被告，然曾細安即祭祀公業曾南社管理人已死亡，祭祀
    公業曾南社現無管理人，故原告以現占有系爭土地之祭祀公
    業曾南社派下員為被告。
(二)、並於本院聲明：除假執行供擔保金額外，餘如判決主文所示
    。
四、被告方面：
(一)、被告戊○○則以：伊占用之系爭土地如附圖所示編號A 、C
    部分是祖先留下來的，且有繳納地價稅，不同意拆除地上物
    ，否則將無屋可住。另有使用系爭土地如附圖所示編號K 、
    N 部分，否則無法通往外面道路等語置辯，並聲明：駁回原
    告之訴。
(二)、被告甲○○則以：伊占用之系爭土地如附圖所示編號D 部分
    是祖先留下來的，沿著排水溝建屋居住至今，該房屋是伊所
    有，當初伊也有申請使用執照，不同意拆除地上物，否則將
    無屋可住。另有使用系爭土地如附圖所示編號K 、N 部分，
    否則無法通往外面道路等語置辯，並聲明：原告之訴駁回。
(三)、被告己○○則以：伊占用之系爭土地如附圖所示編號E 、E1
    部分是祖先留下來的，沿著排水溝建屋居住至今，該房子是
    伊所有，且兩造以排水溝為界，不曾改變，重劃之前沒有問
    題，為何重劃之後就有問題，不同意拆除地上物。另有使用
    系爭土地如附圖所示編號K 、N 部分，否則無法通往外面道
    路等語置辯，並聲明：駁回原告之訴。
(四)、被告庚○○則以：伊占用之系爭土地如附圖所示編號G 、G1
    部分是祖先留下來的，不同意拆除地上物，否則將無屋可住
    。另有使用系爭土地如附圖所示編號K 、N 部分，否則無法
    通往外面道路等語置辯，並聲明：原告之訴駁回。
(五)、被告辛○○未於最後言詞辯論期日到場，茲據其前到庭陳述
    略以：伊占用之系爭土地如附圖所示編號H 部分是祖先留下
    來的，伊只有修理其上地上物，沒有重蓋，且兩造的祖先以
    排水溝為界，不同意拆除地上物。另有使用系爭土地如附圖
    所示編號K 、N 部分，否則無法通往外面道路等語置辯，並
    聲明：駁回原告之訴。
(六)、被告丁○○則以：伊有占用之系爭土地如附圖所示編號I部
    分，且有合法使用執照，不同意拆除地上物。另有使用系爭
    土地如附圖所示編號K 、N 部分，否則無法通往外面道路等
    語置辯，並聲明：駁回原告之訴。
(七)、被告丙○○、壬○○○未於期日到場，復未以任何書狀提出
    答辯。
五、被告除未到場被告丙○○、壬○○○部分外，其餘被告與原
    告間不爭執事項如下：
(一)、被告甲○○占有系爭土地中如附圖所示編號D 部分，面積47
    .64 平方公尺，並於其上興建1 層磚造平房。
(二)、被告庚○○占有系爭土地中如附圖所示編號G 部分，面積14
    .65 平方公尺、編號G1部分，面積10.66 平方公尺，並於其
    上興建1 層磚造平房。
(三)、被告辛○○占有系爭土地中如附圖所示編號H 部分，面積18
    .51 平方公尺，並於其上興建1 層磚造平房。
(四)、被告丁○○占有系爭土地中如附圖所示編號I 部分，面積1
    平方公尺，並於其上興建1 層磚造平房。
六、兩造爭執事項：
(一)、原告為公號徐仕連之管理人，公號徐仕連所有系爭土地與祭
    祀公業曾南社所有坐落同段228 地號土地相鄰？
(二)、本院94年度簡上字第56號已確認上開2筆土地之界址為如該
    判決附圖所示0000-0000連接線？
(三)、被告戊○○占有系爭土地中如附圖所示編號A 部分，面積44
    .72 平方公尺、編號C 部分，面積21.53 平方公尺，並於其
    上興建1 層磚造平房？
(四)、被告己○○占有系爭土地中如附圖所示編號E 部分，面積70
    .79 平方公尺、編號E1部分，面積13.34 平方公尺，並於其
    上興建1 層磚造平房？
(五)、被告丙○○占有系爭土地中如附圖所示編號F 部分，面積35
    .01 平方公尺，並於其上興建1 層磚造平房？
(六)、被告均占用系爭土地中如附圖所示編號K 部分，面積45.26
    平方公尺、編號N 部分，面積68.09 平方公尺，作為道路通
    行之用？
(七)、被告壬○○○是否占有系爭土地中如附圖所示編號B 部分，
    面積79.45 平方公尺，並於其上興建1 層磚造平房？
(八)、被告是否有占用系爭土地之合法權利？
(九)、原告得否依民法767 條之法律關係，請求被告等人拆除地上
    物，並返還上開土地？
七、茲就上述爭執事項分述本院見解如下，經查：
(一)、原告主張其為公號徐仕連之管理人，公號徐仕連所有系爭土
    地與祭祀公業曾南社所有坐落同段228 地號土地相鄰，已提
    出地籍圖謄本為證，除未到場之被告丙○○、壬○○○外，
    其餘被告對於上述2 筆土地確實相鄰一事並無爭執，被告丙○○、壬○○○則未到場爭執，原告前開主張可信為實。
(二)、原告主張前項2 筆土地間之界址業經本院94年度簡上字第56
    號民事判決已確認上開2 筆土地之界址為如附圖所示0000-0
    000 連接線等情，被告戊○○等人雖以上開2 筆土地應以大
    水溝為界址資為抗辯，然前開2 土地間之界址確經本院94年
    度簡上字第56號民事判決確認為如附圖所示0000-0000 連接
    線等情，除經本院調閱上開民事卷審閱屬實外，且原告提出
    之民事判決附卷足憑，被告之抗辯，尚無可採。
(三)、原告主張被告戊○○占有系爭土地中如附圖所示編號A 及C
    部分，並於其上興建1 層磚造平房等情，被告戊○○對於前
    開占有使用一事並無爭執，原告上開主張可信為實。
(四)、原告主張被告己○○占有系爭土地中如附圖所示編號E 及E1
    部分部分，並於其上興建1 層磚造平房等詞，被告己○○對
    於上開占有一事並無爭執，原告上開主張可信屬實。
(五)、原告主張被告丙○○占有系爭土地中如附圖所示編號F 部分
    ，面積35.01 平方公尺，並於其上興建1 層磚造平房一事，
    被告丙○○未到場爭執，原告主張可信屬實。
(六)、被告除從未到場之丙○○與壬○○○外，對於占用系爭土地
    中如附圖所示編號K 及N 部分之空地，以為其等對外通行道
    路之用一事並未爭執，原告主張其等有使用上述土地之事可
    信屬實。
(七)、原告主張被告壬○○○占有系爭土地中如附圖所示編號B部
    分，面積79.45 平方公尺，並於其上興建1 層磚造平房等詞
    ，被告壬○○○經合法通知未到場爭執，而壬○○○之子乙○○於先前審理中則已陳稱附圖所示B 部分之房屋為其母親
    興建等詞，則原告上述主張可信為實。
(八)、被告是否有占用系爭土地之合法權利？
    被告對於占有系爭土地原係因其祭祀公業曾南社提供其等派
    下子孫使用，此情除未到場被告丙○○、壬○○○外，為其
    餘被告與原告所不爭執；其中被告甲○○、丁○○固提出屏
    東縣內埔鄉公所使用執照以為合法使用之證據，惟查，被告
    所提出合法使用之房屋使用執照，僅足以證明在系爭土地與
    相鄰同段228 地號土地未經確定界址之前，被告等人確有合
    法使用之依據，然房屋合法建築當時，土地未經重測，尚未
    發生界址紛爭，故鄉公所依據當時之土地所有權人之同意使
    用而核發上述使用執照，於法並無違誤，然被告所占用系爭
    土地如判決主文第1 項所示各該部分，在本院94年度簡上字
    第56號確認界址民事判決確定後，對於經上述確認之訴而確
    認為土地所有權人之原告而言，其等並未徵得原告同意而建
    築使用，嗣後亦未證明因承租或使用借貸等類似關係取得合
    法使用權源，則縱原土地所有權人同意使用之，被告不得主
    張該同意使用之意思應為原告所繼受，此與租賃契約不因所
    有權人之變易而影響承租人之所謂「買賣不破租賃原則」並
    不同，故被告上述抗辯無法據以主張仍有合法使用權源之依
    據。其餘被告未提出任何證據為證，且對所占用系爭土地之
    各該部分，於上述確認之訴確定後，亦並未能舉證證明有何
    無合法使用權利，故原告主張被告現各該占用系爭土地之位
    置部分並無合法權源足堪認定為實。
(九)、原告得否依民法767 條之法律關係，請求被告等人拆除地上
    物，並返還上開土地？
    承前所述，被告既未能舉證證明有合法使用系爭土地之權源
    ，而原告於本院上述確認之訴確定後，被告所占用位置業已
    經確認為原告所有土地，則其依據民法第767 條規定，訴請
    被告拆除如判決主文第1 項所示各該占用部分之地上物，連
    同道路使用之共同使用部分（即K 、N 部分）返還土地予原
    告，於法有據，自應准許。
(十)、假執行之宣告：
    原告陳明願供擔保，聲請宣告假執行，核無不合，爰酌定相
    當擔保金額准許之。
八、本件事證已臻明確，兩造其餘主張、陳述及立證方法，經核
    於判決不生影響，爰不逐一論列，附此敘明。
據上論結：原告之訴為有理由，依民事訴訟法第385 條第1 項前
段、第78條、第85條第1 項、第390 條第2 項判決如主文。
中    華    民    國    97    年    6     月    18    日
                  民事第一庭   審判長法  官  潘  快
                                     法  官  張以岳
                                     法  官  邱玉汝
正本係照原本作成。
如不服本判決，應於收受送達後二十日內向本院提出上訴書狀，
其未表明上訴理由者，應於提出上訴後二十日內向本院補提理由
書狀（均須按他造當事人之人數附繕本）
                                     書記官  黃麗燕
中    華    民    國    97    年    6     月    19    日


司法院資訊處製作；財團法人民間司法改革基金會備份。
